【裁判字號】    89,自,625
【裁判日期】    900105
【裁判案由】    詐欺
【裁判全文】
臺灣臺中地方法院刑事判決                          八十九年度自字第六二五號
    自  訴  人  丙○○○
    被      告  乙○○
右列被告因詐欺案件，經自訴人提起自訴，本院判決如左：
    主  文
乙○○無罪。
    理  由
一、自訴意旨略以：被告乙○○於民國八十八年六月初以急需款項週轉為由，陸續向
    自訴人借款新臺幣（下同）八萬元、六萬元、五萬元、三萬四千元，合計二十二
    萬四千元，經自訴人追討，被告遂於八十八年八月間交給自訴人二張客票，上開
    二張客票經自訴人提示後，始知其因已經拒絕往來而遭退票，嗣被告又開發票人
    為乙○○、帳號為000000000號、面額各為六萬元及十六萬四千元、到
    期日各為八十八年十月五日及同年月十五日、票號各為ＢＣ0000000號及
    ＢＣ0000000號、付款人為彰化商業銀行臺中分行之支票二張交自訴人以
    換回前二張遭退票之客票，詎料上開二張支票屆期經提示仍因被告已拒絕往來而
    遭退票，自訴人再三催促被告償還上開借款而皆避不見面，始知受騙，因認被告
    涉有刑法第三百三十九條第一項之詐欺取財罪嫌云云。
二、按犯罪事實應依證據認定之，無證據不得推定其犯罪事實；不能證明被告犯罪者
    ，應諭知無罪之判決，刑事訴訟法第一百五十四條、第三百零一條第一項分別定
    有明文。次按告訴人之告訴，係以使被告受刑事訴追為目的，是其陳述是否與事
    實相符，仍應調查其他事實以資審認，最高法院分別著有五十二年臺上字第一三
    ００號判例可資參照。又刑法第三百三十九條第一項詐欺罪之成立，以意圖為自
    己或第三人不法之所有，施用詐術使人陷於錯誤而交付財物或因而得財產上不法
    之利益或使第三人得之為構成要件。所謂以詐術使人交付財物，必須該財物之交
    付，係由於被施用詐術而陷於錯誤所致，若行為人未施用何詐術，交付財物者亦
    非因陷於錯誤而交付，即不構成詐欺罪。
三、自訴人認被告涉有上開罪嫌，無非以被告向其借款二十二萬四千元，事後屢遭退
    票，致借款未能如期清償且避不見面等情為主要論據。訊據被告雖不否認以急需
    款項週轉為由向自訴人借款二十二萬四千元，並交客票及開立自己為發票人之支
    票予自訴人以清償債務等情，惟堅詞否認有何詐欺之意圖及犯行，辯稱：「伊當
    時借錢是要作生意，軋票用˙˙˙要用經營酒店的營收來還自訴人，酒店在九二
    一地震後才結束營業˙˙˙伊不是不還，是因週轉不靈，伊也被人家倒債，而且
    酒店也收起來了沒有收入˙˙˙伊沒有詐欺，因為伊之前跟自訴人也有資金往來
    ，伊在借本案債務之前伊有向自訴人借過好幾次錢，而且都有還˙˙˙伊沒有搬
    家，退票之後伊還是住家裡，住了三個多月，後來因九二一地震後寄住在伊朋友
    那裡，伊也有透過朋友去找自訴人，請她給我一段時間清償債務˙˙˙」等語。
    經查：(一)被告與自訴人為本次二十二萬四千元借款之前，已有多次金錢借貸往來
    ，且被告均能清償等事實，業據自訴人於本院審理中陳述明確（見八十九年十一
    月八日審判筆錄）；又被告平日所使用臺中市第十一信用合作社之二六九二之七
    號帳戶，為其夫甲○○所申請，而其向自訴人借款前至退票之時，該帳號內仍有
    大筆存款，且資金往來尚屬頻繁、正常，亦據證人甲○○於本院審理中陳稱屬實
    ，復有臺中市第十一信用合作社復興分社上開帳號八十八年三月三十一日至同年
    九月一日資金往來明細表一份附卷可稽。顯見被告為本次借款時，其財務狀況仍
    屬正常，而被告借款時，猶經營酒店生意，亦為其與證人甲○○分別供明在卷，
    被告於借款時既然仍有資力，且自忖有能力清償，則難認其主觀上有何不法之意
    圖。(二)再者，八十八年九月二十一日凌晨所發生之集集大地震，乃臺灣史上僅見
    之天然災害，中部地區受創尤為劇烈，當時民生凋零，百業蕭條，為公眾週知之
    事，被告身處災區，其辯稱酒店在九二一地震後結束營業，及因九二一地震之故
    寄住朋友住處等語，應符事實，故被告於借款屆期後遷徙他地，應非實施詐欺行
    為後之結果。況被告果真有詐欺故意，其又何需如自訴人於自訴狀上所載一再換
    票以緩期清償？此與一般詐欺犯得手後均逃之夭夭之常情不符。且被告於本院審
    理中積極與自訴人達成和解，亦為自訴人供承在卷，並有雙方和解協議書一紙附
    卷足憑，更見被告應無詐欺之故意。(三)本件被告所為之借貸，既與一般之借貸並
    無不同，金額亦未異常增加，而被告搬離原住處，又係因大地震之故，且事後猶
    積極自訴人達成和解，均已說明如前，則本件自難以詐欺罪之構成要件相繩，本
    件應屬民事債務不履行之問題。此外，復查無其他積極事證足資證明被告有何詐
    欺之犯行，本案尚難僅憑自訴人於本院調查中之指訴，遽為不利於被告犯罪事實
    之認定，考諸首開法條及判例意旨，被告犯罪不能證明，自應諭知無罪之判決，
    以期公允。
據上論斷，應依刑事訴訟法第三百四十三條、第三百零一條第一項，判決如主文。
中      華      民      國    九十      年      一      月      五      日
                              臺灣臺中地方法院刑事第七庭
      法  官  劉 錫 賢
右正本證明與原本無異。
如不服本判決，應於判決送達後十日內向本院提出上訴狀，上訴於臺灣高等法院臺中
分院( 須附繕本 )。
                                   書記官
中    華    民    國      九十      年       一      月     五    日


司法院資訊處製作；財團法人民間司法改革基金會備份。
